臺灣臺中地方法院民事判決  
111年度簡上字第15號
上  訴  人  臺灣產物保險股份有限公司台中分公司

法定代理人  廖原益  
訴訟代理人  韓奇峰  
            方建閔  
被  上訴人  廖耕賢  
訴訟代理人  王文玲  
上列當事人間請求損害賠償事件，上訴人對於民國110年11月11
日本院臺中簡易庭110年度中簡字第2559號判決提起上訴，本院
於民國111年6月24日言詞辯論終結，判決如下：
    主  文
原判決關於駁回上訴人後開第二項之訴部分，暨訴訟費用(除確
定部分外)之裁判均廢棄。
被上訴人應再給付上訴人新臺幣8萬9,013元，及自民國110年6月
4日起至清償日止，按週年利率百分之5計算之利息。
其餘上訴駁回。
第一審（除確定部分外）、第二審訴訟費用，由被上訴人負擔百
分之29，餘由上訴人負擔。
    事實及理由
壹、程序方面
    本件上訴人於原審依侵權行為及保險代位之法律關係，請求
    被上訴人應給付上訴人新臺幣（下同）33萬8,220元之本息
    。原審判決被上訴人應給付上訴人2萬0,987元之本息，並駁
    回上訴人其餘請求（31萬7,233元本息），上訴人不服提起
    上訴後，於本院減縮請求被上訴人應再給付之金額為30萬9,
    013元（見本院卷第172頁），經核乃減縮其應受判決事項之
    聲明，核與民事訴訟法第446條第1項、第255條第1項第3款
    規定相符，應予准許。
貳、實體方面
一、上訴人主張：被上訴人於民國109年9月27日下午12時32分許
    ，駕駛車牌號碼000-0000號自用小客車，行經臺中市東區旱
    溪東路一段與旱溪街口處時，因違反超速行駛之規定，適有
    上訴人所承保由訴外人王心虹所有駕駛車牌號碼000-0000號
    自用小客車（下稱系爭車輛）行經該處發生碰撞（下稱系爭
    事故），系爭車輛因此受損，且修繕金額106萬5,349元，已
    達保險金額扣除保單折舊後數額4分之3即92萬5,500元以上
    【計算式：保險金額1,444,000元×扣除折舊(1－15％)×3/4＝92
    0,550元】，推定為全損，上訴人共理賠王心虹新臺幣（下
    同）122萬7,400元。另系爭車輛於系爭事故當時市價為120
    萬元，扣除上訴人取得系爭車輛殘體拍賣後取得之10萬元，
    系爭車輛尚受有110萬元之價值減損。被上訴人就系爭事故
    之發生應付3成肇事責任，故被上訴人應賠損害額為33萬元
    【計算式：(1,200,000元－100,000元）×30％＝330,0000元】
    。為此，爰依民法第184條第1項前段、第191條之2、第196
    條及保險法第53條第1項之規定，提起本件訴訟。起訴聲明
    求為判決：被上訴人再給付上訴人33萬元，及自起訴狀繕本
    送達翌日起至清償日止，按週年利率百分之5計算之利息。
二、被上訴人則以：上訴人之被保險人王心虹駕駛系爭車輛跨越
    雙黃線逆向駕駛，事故發生時伊是直行車，伊有剎車但仍無
    法閃避，王心虹應負全部肇事因素，本件肇事責任與伊超速
    無關等語，資為抗辯。
三、原審判決被上訴人應給付上訴人2萬0,987元，及自110年6月
    4日起至清償日止，按週年利率百分之5計算之利息，而駁回
    上訴人其餘之訴。上訴人就其敗訴部分不服，提起上訴，上
    訴聲明：㈠原判決關於駁回後第二項之訴部分廢棄。㈡被上訴
    人應再給付上訴人30萬9,013元，及自起訴狀繕本送達翌日
    起至清償日止，按週年利率百分之5計算之利息。被上訴人
    答辯聲明：上訴駁回（原判決關於命被上訴人給付2萬0,987
    元之本息部分，未據被上訴人聲明不服，不另贅述）。　
四、得心證之理由：
　㈠上訴人主張被上訴人於109年9月27日下午12時32分許，駕駛
    車牌號碼000-0000號自用小客車，沿旱溪東路往自由路方向
    行駛，適王心虹駕駛其所有系爭車輛（出廠日期：105年4月
    ）沿旱溪東路往樂業路方向行駛至旱溪街口左轉，上開二車
    發生系爭事故。王心虹向上訴人投保系爭車輛之乙式汽車車
    體損失保險，保險期間自108年10月26日自109年10月26日止
    。系爭車輛於系爭事故後，經上訴人送汎德永業汽車股份有
    限公司臺中分公司復興服務中心（下稱汎德公司）估價預估
    維修費用為106萬5,349元（含工資12萬3,102元、材料87萬2
    ,543元、塗裝6萬9,704元）。上訴人於系爭事故發生後，認
    定系爭車輛之損害已達王心虹投保之臺灣產物汽車車體損失
    保險乙式第12條所定推定全損情況，遂依其與王心虹之保險
    契約約定賠付王心虹保險金計122萬7,400元（計算式：1,44
    4,000元×85％＝1,227,400元），並取得系爭車輛殘餘物處分
    權，將系爭車輛拍賣後取得10萬元等情，業據上訴人提出道
    路交通事故當事人登記聯單、道路交通事故現場圖、道路交
    通事故初步分析研判表、臺中市車輛行車事故鑑定委員會鑑
    定意見書、任意險理賠計算書、汎德公司估價單、系爭車輛
    車損照片、駕照、行照、報廢車買賣契約書、車輛異動登記
    書為證（見原審卷第21至97頁），並經原審依職權調取臺中
    市政府警察局道路交通事故資料核閱無訛（見原審卷第101
    至145頁），堪信為真正。
　㈡按汽車、機車或其他非依軌道行駛之動力車輛，在使用中加
    損害於他人者，駕駛人應賠償因此所生之損害，民法第191
    條之2定有明文。查：
　⒈行車時速不得超過50公里。但在設有快慢車道分隔線之慢車
    道，時速不得超過40公里，未劃設車道線、行車分向線或分
    向限制線之道路，時速不得超過30公里，道路交通安全規則
    第94條第1項第1款定有明文。
　⒉本件系爭事故發生之路段時速為50公里，有道路交通事故調
    查報告表㈠附卷可參（見原審卷第105頁），對照被上訴人於
    警詢時供稱：當時時速每小時50至60公里等語，另有現場談
    話紀錄表可考（見原審卷第111頁），可見被上訴人就系爭
    事故之發生有超速駕車之過失；佐以系爭事故經送請臺中市
    行車事故鑑定委員會鑑定結果，被上訴人行經設有行車管制
    號誌交岔路口，超速行駛遇狀況剎車不及為肇事次因，有該
    會中市車鑑字第0000000案鑑定意見書可參（見原審卷第33
    至37頁），亦與本院前開認定結果相合。基此，系爭車輛受
    損係因被上訴人駕駛車輛所致，應堪認定。
　㈢按不法毀損他人之物者，被害人得請求賠償其物因毀損所減
    少之價額，民法第196條定有明文。次按損害賠償之目的在
    於填補所生之損害，其應回復者，係損害事故發生前之應有
    狀態，自應將事故發生後之變動狀況悉數考量在內。故於物
    被毀損時，被害人除得請求修補或賠償修復費用，以填補技
    術性貶值之損失而回復物之物理性原狀外，就其物因毀損所
    減少之交易價值，亦得請求賠償，以填補交易性貶值之損失
    而回復物之價值性原狀（最高法院104年度台上字第523號、
    第2391號判決要旨參照）。查：
　⒈本院依上訴人之聲請，囑託臺中市汽車商業同業公會鑑定系
    爭車輛於系爭事故發生前即109年9月間之市價，嗣經該公會
    以111年4月14日(111)中汽吉字第024號函復稱略以：在正常
    車況下，於109年9月間之正常中古車價約120萬元左右（見
    本院卷第155至159頁），與上訴人主張其對於系爭車輛重置
    價格訂定為144萬4,400元，並扣除當年度折舊後為122萬7,4
    00元接近，亦與上訴人提出系爭車輛同款、同一出廠年份之
    市價約在118萬至188萬間之資料（見本院卷61至63頁）相當
    ，是本院認定系爭車輛於本件車禍前之價值為120萬元。
　⒉參以本件系爭車輛經原廠估價修復費用為106萬5,349元（見
    原審卷第59頁），而上訴人依約理賠王心虹122萬7,400元乙
    節，衡情倘系爭車輛可為修復，於保險事故發生時，上訴人
    即保險人應無拒絕以較低費用修理系爭車輛，反同意以較高
    金錢理賠王心虹之理。又系爭車輛於109年11月2日由上訴人
    向臺中區監理所申報報廢，繳回車牌，並將系爭車輛售出而
    取得10萬元，有系爭車輛之車輛異動登記書、報廢車買賣契
    約書可查（見本院卷第59至60頁），可見系爭車輛已達報廢
    程度，其價值自與按單純出廠或領牌年度扣除折舊後計算之
    價值有別，足認上訴人主張系爭車輛受損後價值嚴重減損，
    並無修理必要與價值，而應主張系爭車輛價值減損之損害賠
    償，應屬可取。
　⒊是以，上訴人以系爭車輛無修理價值而採給付保險金方式理
    賠，再以報廢方式及以10萬元出售處分系爭車輛，合於系爭
    車輛於本件車禍後之客觀殘值。承上，系爭車輛於系爭事故
    發生前之價值為120萬元，於本件車禍後之價值則為10萬元
    ，是系爭車輛因系爭事故減損價額應為110萬元（計算式：1
    ,200,000－100,000＝1,100,000）。
　⒋至被上訴人抗辯系爭車輛有折舊問題，且修理費用估價時沒
    有通知期到場，維修費用過高等語，然本件上訴人係請求系
    爭車輛因系爭事故導致之價值減損，與回復系爭車輛原狀之
    維修費用為若干，尚屬無涉，是此部分抗辯，並不可採，併
    予說明。
　㈣按被保險人因保險人應負保險責任之損失發生，而對於第三
    人有損失賠償請求權者，保險人得於給付賠償金額後，代位
    行使被保險人對於第三人之請求權，保險法第53條第1項前
    段亦有明文。上訴人承保之系爭車輛既因被上訴人駕車肇事
    而受損，業如前認定，揆諸上揭說明，上訴人於保險理賠後
    ，代位請求被上訴人應給付系爭車輛價額減損之損害110萬
    元，即屬有據。
　㈤損害之發生或擴大，被害人與有過失者，法院得減輕賠償金
    額或免除之，民法第217條第1項定有明文。查被上訴人對系
    爭事故之發生固有過失，然依王心虹於警詢時供稱：當時到
    事故地點旱溪街口左轉時，突然就與對方車輛發生碰撞，不
    清楚是如何發生的，當時時速我也不清楚等語；被上訴人稱
    ：我已經行駛到路口內時，突然發現王心虹駕駛系爭車輛從
    對向跨越雙黃線左轉過來，我見狀立即剎車，但已來不及就
    與對方發生碰撞等詞，有現場談話紀錄表可考（見原審卷第
    109、111頁），並有道路交通事故現場圖、現場照片、現場
    談話紀錄表可稽（見原審卷第103、109、133至135頁），足
    見王心虹於系爭事故發生時，乃跨越禁止超車線逕自左轉彎
    ，未讓行進中之被上訴人車輛先行，亦未注意被上訴人之動
    態，是本院綜衡雙方就系爭事故之原因力大小、過失情狀等
    節，認王心虹仍應負較重之過失責任，被上訴人負較輕過失
    責任，故王心虹對本件車禍應負百分之90之過失責任、被上
    訴人則應負百分之10之過失責任。經臺中市車輛行車事故鑑
    定委員會鑑定結果亦認王心虹行駛至設有行車號誌管制之交
    岔路口，跨越禁止超車線搶先左轉彎、未讓直行車先行，為
    肇事主因，被上訴人超速行駛為肇事次因（見原審卷第35頁
    ）。則本件上訴人應承擔王心虹百分之90之過失責任。依此
    過失責任比例核算結果，上訴人得代位請求被上訴人賠償系
    爭車輛減損價額為11萬元（計算式：1,100,000×0.1＝110,00
    0）。
　㈥按上訴人同意將來法院判准系爭車輛減損價額部分扣除原審
    判准2萬0,987元，以免造成對造不公平，並先歸入於原審請
    求金額內（見本院卷第27頁）。準此，再扣除原審判准金額
    2萬0,987元後，上訴人得代位請求被上訴人賠償乙車減損價
    額應為8萬9,013元（計算式：110,000元－20,987元＝89,013
    元）。
　㈦末按給付無確定期限者，債務人於債權人得請求給付時，經
    其催告而未為給付，自受催告時起，負遲延責任，其經債權
    人起訴而送達訴狀者，與催告有同一之效力；遲延之債務，
    以支付金錢為標的者，債權人得請求依法定利率計算之遲延
    利息；應付利息之債務，其利率未經約定，亦無法律可據者
    ，週年利率為百分之5，民法第229條第2項、第233條第1項
    前段、第203條分別定有明文。本件上訴人對被上訴人之侵
    權行為損害賠償債權，核屬無確定期限之給付，既經上訴人
    提起本件訴訟，且起訴狀繕本於110年5月24日寄存送達被告
    （見原審卷第151頁），則上訴人請求被上訴人給付自110 
    年6月4日起至清償日止之利息，並按法定週年利率百分之5 
    計算，應屬可採。
五、綜上所述，上訴人依侵權行為及保險代位之法律關係，請求
    被上訴人應再給付11萬元，及自110年6月4日起至清償日止
    ，按週年利率百分之5計算之利息部分，為有理由，應予准
    許；逾此部分之請求，為無理由，不應准許。從而，原審固
    就2萬0,987元本息部分判決上訴人勝訴，然就8萬9,013元本
    息部分為上訴人敗訴之判決，尚有未洽，上訴論旨指摘原判
    決此部分不當，求予廢棄改判，為有理由，爰由本院廢棄改
    判如主文第2項所示。至於上訴人之請求不應准許部分，原
    審為上訴人敗訴之判決，經核並無不合，上訴意旨指摘原判
    決此部分不當，求予廢棄改判，為無理由，應駁回此部分之
    上訴。
六、本件事證已臻明確，兩造其餘主張、陳述及所提之證據，經
    審酌後認為均不足以影響本判決之結果，爰不逐一論列，併
    此敘明。
七、據上論結，本件上訴為一部有理由、一部無理由，依民事訴
    訟法第436條之1、第449條第1項、第450條、第79條，判決
    如主文。　　
中　　華　　民　　國　　111 　年　　7 　　月　　8 　　日
                  民事第一庭  審判長法　官  許石慶
　　　　　　　　　　                法  官  廖欣儀
　　　　　　　　　                  法  官  鍾宇嫣
以上正本，係照原本作成。　　　　　　　　　
本件不得上訴。
中　　華　　民　　國　　111 　年　　7 　　月　　14　　日
                                    書記官